【裁判字號】    97,交聲,36
【裁判日期】    970229
【裁判案由】    聲明異議
【裁判全文】
臺灣嘉義地方法院交通事件裁定          97年度交聲字第36號
原處分機關  交通部公路總局嘉義區監理所嘉義市監理站
異  議  人  甲○○
上列異議人即受處分人因違反道路交通管理處罰條例案件，對於
交通部公路總局嘉義區監理所嘉義市監理站民國九十七年一月十
四日所為之處分（原處分案號：嘉監義裁字第裁七六L0000
0000號），聲明異議，本院裁定如下：
    主  文
原處分撤銷。
    理  由
一、按處理違反道路交通管理處罰條例事件，有關文書送達之程
    序，應依行政程序法之規定，此違反道路交通管理事件統一
    裁罰基準及處理細則第五條定有明文，而依行政程序法第一
    百條及第一百十條規定，舉發通知單既為書面處分，即應合
    法送達受處分人始生效力。舉發通知單如未合法送達受處分
    人，受處分人於裁決前既無從申訴及表示意見，亦無法到案
    聽候裁決或主動繳納罰款，於此情形下，裁決機關逕為處分
    ，即非適法，為保障受處分人權益，自應撤銷裁決處分，由
    原舉發機關（或由裁決機關代為）重行送達舉發通知單，以
    資適法。
二、原處分意旨略以：異議人即受處分人甲○○於民國九十六年
    六月三日下午二時許，無照駕駛車號UPR-二七九號輕型機車
    行經嘉義市○○路、新民路口，經警舉發違規開單告發，異
    議人未於舉發通知單所載應到案日期（即九十六年七月一日
    ）前到案，經原處分機關調查後，仍認異議人違規明確且已
    逾應到案期限，於九十七年一月十四日裁處異議人新臺幣（
    下同）九千六百元罰鍰。
三、本件異議人雖自承因之前機車駕照遭吊銷致生本件無照駕車
    違規，惟否認曾收受本件舉發通知單。原處分機關雖提出載
    有異議人簽名之回執，指舉發通知單已於應到案日期前之九
    十六年六月二十二日完成送達程序，惟異議人已否認該簽名
    為其所為，並辯稱其戶籍設於他處，未住於回執所載之地址
    等語。經查異議人之戶籍地址，係設於嘉義市○區○○路四
    六二號，並非卷附回執所載之嘉義縣水上鄉○○村○○路二
    五號，且該回執上所載之異議人簽名，已經異議人否認為其
    親簽，又乏證據可資證明該簽名確係異議人所為，依舉證責
    任之法理，即難認本件舉發通知單已合法送達異議人，異議
    人所辯非無可採。而本件原處分機關以受處分人未到案聽候
    裁決、亦未主動繳納罰款為由，逕裁處罰鍰上限之金額，其
    處分自非適法，本件異議為有理由，原處分自應予以撤銷，
    並退回原處分機關辦理重行送達舉發通知單之程序，以資適
    法，爰裁定如主文。
中    華    民    國    97    年    2     月    29    日
                    交通法庭    法  官   陳正昇
上列正本證明與原本無異。
如不服本裁定，應於裁定送達後5日內向本院提出抗告狀（應附
繕本）。
中    華    民    國    97    年    2     月    29    日
                                書記官   侯麗茹


司法院資訊處製作；財團法人民間司法改革基金會備份。
